【裁判字號】    99,交聲更,24
【裁判日期】    991101
【裁判案由】    聲明異議
【裁判全文】
臺灣臺中地方法院交通事件裁定        99年度交聲更字第24號
原處分機關  交通部公路總局臺中區監理所豐原監理站
異議人即
受處分人    甲○○
上列異議人即受處分人因違反道路交通管理處罰條例案件，對於
交通部公路總局臺中區監理所豐原監理站民國99年7月20日所為
之處分（豐監稽違字第裁63-HE0000000號裁決書）聲明異議，經
本院於99年8月6日以99年度交聲字第2984號裁定後，原處分機關
不服，提起抗告，經臺灣高等法院臺中分院發回更審，本院裁定
如下：
    主    文
原處分關於吊銷駕駛執照部分撤銷。
前項撤銷部分，甲○○普通重型機器腳踏車駕駛執照吊扣期間，
駕駛機器腳踏車，吊銷普通重型機器腳踏車駕駛執照。
其餘異議駁回。
    理    由
一、原處分意旨略以：異議人即受處分人（下稱異議人）甲○○
    之重機車駕照已因酒駕前案遭吊扣，吊扣期間自民國98年12
    月7日起至99年12月6日止，受處分人在重機車駕照吊扣期間
    ，於99年7月12日22時46分許，仍違規騎乘車牌號碼MYT-929
    號重型機車，在行經臺中縣神岡鄉○○路社口交流道時經臺
    中縣警察局保安警察隊察覺，以其有違反道路交通管理處罰
    條例第21條第1項第5款規定之行為，而以中縣警交字第HE00
    00000號舉發違反道路交通管理事件通知單當場舉發。並經
    本所於99年7月20日以豐監稽違字第裁63-HE0000000號裁決
    書，裁處受處分人違反道路交通管理處罰條例第21條第1項
    第5款、第67條第3項之規定，處罰鍰新臺幣（下同）6,00 0
    元整，並吊銷駕駛執照，一年內禁考，逾期則依裁決書處罰
    主文規定裁處，於法並無不合等語。
二、聲明異議意旨略以：伊持有普通大貨車駕駛執照，依法得駕
    駛輕型機車，故騎乘重型機車違規，應為越級駕駛而吊銷重
    型機車駕照較為合理，爰聲明異議等語。
三、關於吊銷駕照部分：
(一)依道路交通安全規則第53條：「汽車駕駛執照分為下列各類
    ：一、小型車普通駕駛執照。二、大貨車普通駕駛執照。三
    、大客車普通駕駛執照。．．．．」、第61條第1項：「汽
    車駕駛人取得高一級車類之駕駛資格者，應換發駕駛執照，
    並准其駕駛較低級車輛之車輛，其規定如下：一、已領有聯
    結車駕駛執照者，得駕駛大客車..輕型機器腳踏車。..三、
    已領有大貨車駕駛執照者，得駕駛小型車、輕型機器腳踏車
    。四、已領有小型車駕駛執照者，得駕駛輕型機器腳踏車。
    ...」等規定，可知，道路交通安全規則第53條係將汽車駕
    駛執照之分類以明文定之；至於同規則第61條則係針對領有
    各類汽車駕駛執照者，除可駕駛駕駛執照上所載類別之車輛
    外，尚准其駕駛之其他車種之行車條件所為之規定。故依道
    路交通安全規則第61條第1項之規定，各類駕駛執照之持有
    人，依規定雖准其駕駛所持有駕駛執照上記載以外之特定車
    種，尚難據此認定該駕駛執照持有人，亦當然擁有依該條文
    准其駕駛特定車種之車輛駕照。舉例，Ａ持有道路交通安全
    規則第53條第1、2款之小型車普通駕駛執照或大貨車普通駕
    駛執照，依同規則第61條第1項3款之規定，雖均准其駕駛輕
    型機器腳踏車，尚難認定Ａ當然持有同規則第53條第10款輕
    型機器腳踏車駕駛執照，灼然甚明。是以，道路交通管理處
    罰條例第22條第1項第6款既明定「六、領有輕型機器腳踏車
    駕駛執照，駕駛重型機器腳踏車。」，則該條款所適用之對
    象，應僅限於經公路監理機關考驗及格後，而領有該機關核
    發之輕型機器腳踏車駕駛執照之持有人，尚不及於因領有聯
    結車、大客車、大貨車、小型車等駕駛執照，依道路交通安
    全規則第61條第1項之規定而准其駕駛輕型機器腳踏車之人
    ，上開領有聯結車、大客車、大貨車、小型車等駕駛執照之
    人，如違規駕駛重型機器腳踏車時，應屬道路交通管理處罰
    條例第22條第1項第4款規範事項，合先敘明。
(二)異議人原持有之普通重型機車駕駛執照因酒精濃度超過規定
    標準而駕駛普通重型機車之違規行為遭吊扣（吊扣期間自98
    年12月7日起至99年12月6日止），有臺中縣警察局98年5 月
    14日中縣警交字第HD0000000號舉發違反道路交通管理事件
    通知單、交通部公路總局臺中區監理所豐原監理站98年11
    月30日豐監稽違字第裁63-HD0000000號裁決書、裁決書送達
    證書、駕駛執照吊扣執行單、異議人機車駕照基本資料及駕
    駛執照吊扣銷歷史查詢表各1份附卷可佐，復為異議人所不
    爭執，是異議人於本件違規當時受有原處分機關吊扣重型機
    車駕駛執照之處分乙節，堪予認定。又異議人於上開重型機
    車駕駛執照吊扣期間（98年12月7日起至99年12月6日止）之
    99 年7月12日22時46分許，仍騎乘重型機車行經臺中縣神岡
    鄉○○路社口交流道旁，遭臺中縣警察局保安警察隊以其有
    道路交通管理處罰條例第21條第1項第5款規定之違規，掣發
    中縣警交字第HE0000000號舉發違反道路交通管理事件通知
    單當場舉發，嗣經原處分機關於99年7月20日依違反道路交
    通管理處罰條例第21條第1項第5款、第67條第3項規定，以
    豐監稽違字第裁63-HE0000000號裁決書裁處罰鍰6,000元整
    ，並吊銷駕駛執照，1年內禁考等情，亦有上揭舉發違反道
    路交通管理事件通知單、原處分裁決書附卷可稽，且為異議
    人所不否認，則異議人於駕駛執照吊扣期間駕駛前揭重機車
    之違規事實，堪信為真實。
(三)異議人雖以其領有普通大貨車駕駛執照，依道路交通安全規
    則第61條第1項第3款之規定，得駕駛輕型機器腳踏車，而認
    本件違規應屬越級駕駛，應依道路交通管理處罰條例第22條
    第1項第6款：「汽車駕駛人，有下列情形之一者，處1,800
    元以上3,600元以下罰鍰，並禁止其駕駛：...六、領有輕型
    機器腳踏車駕駛執照，駕駛重型機器腳踏車。」之規定裁罰
    云云。然道路交通管理處罰條例第22條第1項第6款所適用之
    對象，係針對持有公路監理機關所核發之輕型機車駕照之駕
    駛人違規事項所為之規定，已詳述如前，且依卷附異議人機
    車駕照基本資料所載，異議人未曾向公路監理機關透過考驗
    及格而領有該機關所核發之輕型機車駕照，亦有交通部公路
    總局臺中區監理所豐原監理站99年10月15日中監豐字第0990
    01 8437號函在卷可參，從而，本件異議人以領有普通大貨
    車駕駛執照騎乘重型機車，應屬道路交通管理處罰條例第22
    條第1項第4款：「汽車駕駛人，有下列情形之一者，處1,80
    0元以上3,600元以下罰鍰，並禁止其駕駛：...四、領有聯
    結車、大客車、大貨車或小型車駕駛執照，駕駛重型機器腳
    踏車。」之規定裁罰。然按「一行為違反數個行政法上義務
    規定而應處罰鍰者，依法定罰鍰額最高之規定裁處。但裁處
    之額度，不得低於各該規定之罰鍰最低額。」，行政罰法第
    24條第1項著有明文，亦即，行為人之單一行為，同時違反
    數個行政法上義務規定而應處罰鍰時，於此競合情形，應從
    其較重之規定處罰。本件異議人上開於重型機車駕駛執照吊
    扣期間再行騎乘重型機車之違規行為，除應依道路交通管理
    處罰條例第21條第1項第5款、第4項之規定處罰外，亦得依
    同條例第22條第1項第4款之規定處罰，是以，異議人前開一
    違規行為乃同時違反道路交通管理處罰條例第21條第1項第5
    款、第4項及同條例第22條第1項第4款之規定，惟因道路交
    通管理處罰條例第21條第1項第5款之法定罰鍰額，高於同條
    例第22條第1項第4款之法定罰鍰額，依行政罰法第24條第1
    項之規定，異議人上揭違規行為，即應從罰鍰額較重之道路
    交通管理處罰條例第21條第1項第5款、第4項之規定予以裁
    罰，無再適用同條例第22條第1項第4款規定之餘地。異議人
    所為辯解，容有誤會，不足為採。
(四)按汽車駕駛人，駕駛執照吊扣期間駕駛小型車或機器腳踏車
    者，處6,000元以上12,000元以下罰鍰，並當場禁止其駕駛
    ，且吊銷其駕駛執照，道路交通管理處罰條例第21條第1項
    第5款、第4項後段分別定有明文；本件異議人雖有於普通重
    型機車駕駛執照吊扣期間再度駕駛重機車之違規事實，已詳
    述如前，異議人前開違規行為雖同時違反道路交通管理處罰
    條例第21條第1項第5款、第4項及同條例第22條第1項第4款
    之規定，依前開說明，理應從罰鍰額較重之道路交通管理處
    罰條例第21條第1項第5款之規定予以裁罰；然本件異議人除
    持有重機車駕照外，亦同時持有普通小型汽車駕照及普通大
    貨車駕照，有交通部公路總局臺中區監理所豐原監理站函在
    卷可按，異議人因上開違規行為，所應受吊銷處分之標的，
    應僅限於異議人所持有之普通重型機器腳踏車駕駛執照，尚
    不及於異議人所持有之其他各級車類駕駛執照，豐原監理站
    99年7月22日中監豐字第0990013144號對違反道路交通管理
    事件不服裁決之聲明異議案件移送書之事實及意見欄亦為相
    同之認定，故原處分機關於作成吊銷駕駛執照處分時，應就
    受處分人所應吊銷之駕駛執照種類予以明文及特定，始符合
    依法行政原則，原處分機關未審酌及此，關於吊銷部分，僅
    記載「吊銷駕駛執照」，而未就受處分人所持有各級車類駕
    駛執照之類級加以特定，即難認為允當。綜上，本件異議人
    就原處分機關吊銷駕照部分異議之理由，雖不足採，然原處
    分就此部分既有上開可議之處，本院自得撤銷原處分關於吊
    銷異議人駕駛執照部分，改諭知如主文第二項所示之處罰。
四、至於罰鍰及一年內禁考部分，按汽車駕駛人，駕駛執照吊扣
    期間駕駛小型車或機器腳踏車者，處6,000元以上12,000 元
    以下罰鍰；又汽車駕駛人，曾依道路交通管理處罰條例其他
    各條規定吊銷駕駛執照者，1年內不得考領駕駛執照，道路
    交通管理處罰條例第21條第1項第5款、第67條第3項分別定
    有明文。本件異議人既有於普通重型機車駕駛執照吊扣期間
    再度駕駛重機車之違規事實，原處分機關豐監稽違字第裁63
    -HE0000000號裁決書依道路交通管理處罰條例第21條第1項
    第5款、第4項及同條例第67條第3項之規定，裁處罰鍰新台
    幣6,000元，及一年內禁考（指普通重型機器腳踏車駕駛執
    照），並無不當，異議人此部分之異議無理由，應予駁回。
五、據上論斷，應依道路交通管理處罰條例第87條第2項，道路
    交通事件處理辦法第18條、第19條、第20條，裁定如主文。
中    華    民    國    99    年    11    月    1     日
                     交通法庭    法  官  林靜芬
以上正本證明與原本無異。
如不服本裁定，應於收受送達後5日內向本院提出抗告狀。（應
附繕本）
                                 書記官  黃雅青
中    華    民    國    99    年    11    月    1     日

司法院資訊處製作；財團法人民間司法改革基金會備份。
